臺灣臺北地方法院刑事判決　　　　　　　100年度易字第327號
公　訴　人　臺灣臺北地方法院檢察署檢察官
被　　　告　蘇品潢
上列被告因侵占案件，經檢察官提起公訴（100年度偵字第1181
號），本院判決如下：
    主  文
本件免訴。
    理  由
一、公訴意旨略稱：被告蘇品潢於民國89年12月某日下午4 時許
    ，在告訴人王隆之友人呂忠雄位於臺北市○○區○○街 125
    巷33號4 樓住處，受告訴人委託將新臺幣(下同)10萬元送至
    告訴人姊夫宋麟祥位於天母住處，以轉交予鄧建創，告訴人
    並交付上開款項予被告。詎被告竟意圖為自己不法之所有，
    未將上開款項送至與告訴人約定之地點而將所持有之10萬元
    逕予侵占入己，嗣經告訴人多方尋覓催討，始簽發同額本票
    作為償還依據，惟屆期並未兌付，且不知去向，因認被告涉
    犯刑法第335條侵占罪嫌等語。
二、按案件時效已完成者，應諭知免訴之判決，刑事訴訟法第30
    2條第2款定有明文。次按刑法業於民國94年2月2日公布，95
    年7月1日施行。而按行為後法律有變更者，適用行為時之法
    律，但行為後之法律有利於行為人者，適用最有利於行為人
    之法律，現行刑法第2條第1項定有明文。此條規定乃與刑法
    第1 條罪刑法定主義契合，而貫徹法律禁止溯及既往原則，
    且係規範行為後法律變更所生新舊法律比較適用之準據法，
    是刑法第2 條本身雖經修正，但其既屬適用法律之準據法，
    本身尚無比較新舊法之問題，應一律適用裁判時之現行刑法
    第2 條規定以決定適用之刑罰法律，合先敘明。又修正前、
    後刑法第80條第1 項關於追訴權時效期間之規定不同，修正
    後刑法所定時效期間較長，自屬對行為人不利，是本件關於
    追訴權時效，應適用修正前之刑法第80條規定；其停止進行
    ，及其期間、計算，亦應一體適用修正前同法第83條之規定
    。
三、證據能力
    按被告以外之人於審判外之言詞或書面陳述，除法律有規定
    者外，不得作為證據。又被告以外之人於審判外之陳述，雖
    不符前4 條之規定，而經當事人於審判程序同意作為證據，
    法院審酌該言詞陳述或書面陳述作成時之情況，認為適當者
    ，亦得為證據，當事人、代理人或辯護人於法院調查證據時
    ，知有第159 條第1 項不得為證據之情形，而未於言詞辯論
    終結前聲明異議者，視為有前項之同意，刑事訴訟法第159
    條第1 項、第159 條之5 分別定有明文。查證人王隆於99年
    10月26日、99年11月5 日、99年11月12日偵查中（未經具結
    ）所為之陳述，固為被告以外之人於審判外之陳述，屬傳聞
    證據，惟公訴人、被告就前開審判外之陳述於本院準備程序
    中並未爭執其證據能力，迄言詞辯論終結前，亦未表示異議
    ，而本院審酌其陳述作成時之情況，核無違法取證及證明力
    明顯過低之瑕疵，亦認為以之作為證據為適當，揆諸上開規
    定，本院認證人王隆於前開偵查中所為之證言俱有證據能力
    。
四、公訴人認被告涉有上開侵占罪嫌，無非係以被告於偵查中之
    供述，證人即告訴人王隆、呂忠雄之證述，及新臺幣（下同
    ）100,000 元之本票1 份等為其主要論罪依據。訊據被告堅
    詞否認有何侵占犯行，辯稱：伊在80幾年間買國宅時，需要
    自備款，伊向證人王隆借款160,000 元，後來陸續還證人王
    隆60,000元，證人王隆在89年12月22日打電話要伊還錢，伊
    才簽下100,000 元本票，證人王隆確實沒有在89年12月初交
    付伊100,000元等語。
五、本院查：
  (一)公訴人起訴雖認本次證人王隆是於89年12月某日16時許，在
    臺北市○○區○○街125 巷33號4 樓處所，委託被告代為轉
    交100,000 元予宋麟祥，被告於收受該等款項後，旋於當日
    將該100,000元款項全數予以侵占入己乙節。惟查：
  (1)依證人王隆於99年10月26日、99年11月5 日偵查中先是指稱
    ：（問：被告在何時？何地？侵占何物？）在88年1 、2 月
    某日的下午4 時，在證人呂忠雄住處交予被告100,000 元，
    請被告轉交給伊姊夫宋麟祥，但當日晚間7 、8 點伊打電話
    詢問姊夫宋麟祥，宋麟祥稱並未收到被告交付之100,000 元
    。伊在89年12月22日透過證人呂忠雄向被告要錢，被告沒錢
    ，只好簽100,000 元本票給伊等語（見99年度他字第10364
    號偵查卷第10頁、第17頁）；於99年11月12日始改稱：伊確
    定侵占時間是在89年12月初等語（同前偵查卷第27頁）；於
    本院審理中再證稱：伊是在89年間開本票之前1 個多月，將
    款項交付給被告，伊忘記是交付160,000 元或是交付100,00
    0 元給被告，應該是160,000 元，數字伊忘記了等語（見本
    院100 年4 月28日審判筆錄第7 頁、第8 頁）。綜析證人王
    隆前開陳述雖一致指稱被告有侵占之犯行，惟關於本次侵占
    款項之時間、金額情節，前後陳述並不一致，且相互歧異。
  (2)再觀諸卷附證人王隆於91年8 月間寄發予被告之存證信函內
    容為：「台端於民國88年1 月間受本人之託將新臺幣壹拾陸
    萬元轉交宋太太歸還鄧建創先生，詎台端竟見財忘義侵吞此
    款占為己有。‧‧‧」等語（見本院卷附），已明確記載證
    人王隆是於88年1 月間交付被告160,000 元之情，此與證人
    王隆於偵查中初始指稱交付款項予被告之時間，顯然相同。
    又該信函寄發時間距本件案發時間甚近，且本次事件對證人
    王隆而言，無非係屬特殊之生活經歷，因而其對於事件之始
    末自應有相當深刻之記憶。相較下，被告遲至10餘年後之99
    年10月5 日方提起告訴，此有臺灣臺北地方法院檢察署收文
    戳在卷足憑) （同前偵查卷第1 頁），此時，對於本件事實
    之印象，甚或模糊，甚或進入訴訟階段，所為之陳述，較受
    干預及權衡利害得失，而失其真實性之情，抑且，該存證信
    函內容亦與被告一再供稱曾受收證人王隆所交付之16 0,00
    0 元款項，但之後陸續有償還60,000元，證人王隆又於89年
    12月22日打電話要求還錢，伊才簽下100,000 元本票，收到
    款項至簽本票中間相隔1 、2 年等情相符合（同前偵查卷第
    17 頁 、本院100 年4 月28日審判筆錄第11頁，被告僅辯稱
    是借款，而非委託轉交之款項），基此，本院認定證人王隆
    是於88年1 月間，在臺北市○○區○○街125 巷33號4 樓住
    處，交付160,000 元款項予被告收執之情。
  (3)至證人證人呂忠雄雖於本院審理中證稱：90幾年時，證人王
    隆住在伊家，證人王隆的朋友向證人王隆要錢，證人王隆要
    去新竹買地，沒有空拿錢過去給該人，剛好被告到伊家來，
    伊說這樣最好，因為被告在開計程車，證人王隆就拿一包10
    0,000 元現金，請被告將錢拿給證人王隆的姐夫宋麟祥，但
    隔天證人打電話跟伊說被告昨天沒有把錢交給宋麟祥，伊聽
    了之後，馬上打電話給被告，被告電話沒有通，伊連續找了
    快一個月才以電話找到被告。伊記得當時過了幾天就過年，
    所以是12月20幾號等語（見本院100 年4 月28日審判筆錄第
    3 頁），惟經本院當庭再詢問可否確認證人王隆交付款項予
    被告之時間？證人呂忠雄則答稱：89年12月，因為當時隔幾
    天就過新曆年，所以有印象等語（見本院100 年4 月28日審
    判筆錄第4 頁），足見證人呂忠雄前後指述，已不一致，且
    以證人呂忠雄並非當事人，年紀更近80歲，記憶力本即逐漸
    減退，及案發距今達10餘年之久，證人呂忠雄實無理由於10
    餘年後仍能清楚記憶證人王隆交付本案款項予被告之時間，
    從而，證人呂忠雄前開證述，應係故為迴護證人王隆之詞，
    不足採信。
  (4)綜上，益見證人王隆確實是於88年1 月間，在臺北市○○區
    ○○街125 巷33號4 樓住處，交付160,000 元款項予被告收
    執之情，是公訴人起訴書認被告侵占證人王隆款項之時間、
    金額，顯有誤會。
  (二)本案公訴人起訴書認被告侵占證人王隆款項之時間、金額，
    均有誤會，且依公訴人所指稱之被告侵占犯行及涉犯本案刑
    法第335 條第1 項侵占罪嫌情節，被告犯罪行為終了時間應
    是88年1 月間，已經本院認定如前所述，又本件檢察官是於
    99年10月5 日始開始偵查，偵查前亦無任何其他時效停止之
    事由發生，此有本案刑事卷宗1 份在卷可憑。而被告所涉犯
    刑法第335 條第1 項之罪，法定本刑為5 年以下有期徒刑，
    依修正前刑法第80條第1 項第2 款規定，追訴權時效為10年
    。是本件被告被訴上開罪名之追訴權時效應已於98年1 月間
    完成，則本件追訴權時效既已完成自不得再為實體判決。揆
    諸上開說明，自應為免訴判決之諭知。
據上論斷，應依刑事訴訟法第302 條第2 款，刑法第2 條第1 項
前段，判決如主文。
中    華    民    國   100    年    5     月    17    日
                         臺灣臺北地方法院刑事第十七庭
                               審判長法  官  劉煌基
                                     法  官  楊雅清
                                     法  官  賴淑美
上正本證明與原本無異。
如不服本判決，應於判決送達後10日內向本院提出上訴狀（應抄
附繕本）。告訴人或被害人如對於本判決不服者，應具備理由請
求檢察官上訴，其上訴期間之計算係以檢察官收受判決正本之日
期為準。
                                     書記官  許翠燕
中    華    民    國   100    年    5     月    24    日